【裁判字號】    99,訴,823
【裁判日期】    990819
【裁判案由】    違反毒品危害防制條例
【裁判全文】
臺灣彰化地方法院刑事判決               99年度訴字第823號
公  訴  人  臺灣彰化地方法院檢察署檢察官
被      告  甲○○原名羅誠裕.
上列被告因違反毒品危害防制條例案件，經檢察官提起公訴（九
十九年度毒偵字第七八五號），本院依簡式審判程序判決如下：
    主  文
甲○○施用第一級毒品，處有期徒刑陸月，如易科罰金，以新臺
幣壹仟元折算壹日，扣案之海洛因壹包（海洛因驗餘淨重零點壹
零肆伍公克）沒收銷燬之。
    事  實
一、甲○○前因施用第一級毒品案件，經本院以九十年度毒聲字
    第二九一一號裁定送觀察、勒戒後，認無繼續施用毒品之傾
    向，於民國九十年八月八日執行完畢，並經臺灣彰化地方法
    院檢察署檢察官以九十年度毒偵字第三一七八號為不起訴處
    分確定，復因於九十二年四月三日或其前三日內之某時施用
    第一級毒品之案件，經本院以九十二年度毒聲字第九一○號
    裁定送觀察、勒戒後，認無繼續施用毒品之傾向，於九十二
    年十一月六日執行完畢，並經臺灣彰化地方法院檢察署檢察
    官以以九十二年度毒偵字第一○一三號為不起訴處分確定。
    詎甲○○仍不知悔改，復基於施用第一級毒品海洛因之犯意
    ，於九十九年四月二十三日晚上某時許，在其位於彰化縣永
    靖鄉○○村○○路○段六八○號住處內，以將第一級毒品海
    洛因粉末置入注射針筒內加水後，再以針筒注射手臂血管之
    方式，施用第一級毒品海洛因一次。嗣於同月二十五日凌晨
    零時許，在彰化縣永靖鄉○○村○○路十八號前，為警盤查
    而當場查獲，並扣得第一級毒品海洛因一包（海洛因驗餘淨
    重○點一○四五公克），而查悉上情。
二、案經彰化縣警察局員林分局報告臺灣彰化地方法院檢察署檢
    察官偵查起訴。
    理  由
一、按除被告所犯為死刑、無期徒刑、最輕本刑為三年以上有期
    徒刑之罪或高等法院管轄第一審案件者外，於刑事訴訟法第
    二百七十三條第一項程序進行中，被告先就被訴事實為有罪
    之陳述時，審判長得告知被告簡式審判程序之旨，並聽取當
    事人、代理人、辯護人及輔佐人之意見後，裁定進行簡式審
    判程序；除簡式審判程序、簡易程序及第三百七十六條第一
    款、第二款所列之罪之案件外，第一審應行合議審判；刑事
    訴訟法第二百七十三條之一第一項、第二百八十四條之一分
    別定有明文。本件被告甲○○所犯係死刑、無期徒刑、最輕
    本刑為三年以上有期徒刑或高等法院管轄第一審案件以外之
    罪，且於本院行準備程序時就被訴事實為有罪之陳述，經受
    命法官告知簡式審判程序之旨，並聽取公訴人、被告之意見
    後，本院合議庭認無不得或不宜改依簡式審判程序進行之處
    ，經評議結果，裁定改由受命法官獨任行簡式審判程序，合
    先敘明。
二、訊據被告甲○○對於上開施用第一級毒品海洛因之犯行，坦
    承不諱，且其於九十九年四月二十五日為警查獲後，經警採
    其尿液送驗，結果呈嗎啡陽性反應，此有彰化縣警察局員林
    分局職務報告書、更正委託送檢驗尿液代號與真實姓名對照
    認證單、詮昕科技股份有限公司濫用藥物尿液檢驗報告各一
    紙在卷可稽，再扣案之白粉一包，經送行政院衛生署草屯療
    養院鑑定結果，確含海洛因成分，海洛因送驗淨重○點一○
    六六公克、驗餘淨重○點一○四五公克，此有行政院衛生署
    草屯療養院草療鑑字第○九九○五○○○三○號鑑定書一紙
    在卷可考，復有照片三幀附卷為證，以及第一級毒品海洛因
    一包扣案為憑。另按毒品危害防制條例於九十二年七月九日
    修正公布，自九十三年一月九日施行，其中第二十條、第二
    十三條將施用毒品之刑事處遇程序，區分為「初犯」及「五
    年內再犯」、「五年後再犯」。依其立法理由之說明：「初
    犯」，經觀察、勒戒或強制戒治後，應為不起訴處分或不付
    審理之裁定；經觀察、勒戒或強制戒治執行完畢釋放後，「
    五年內再犯」者，因其再犯率甚高，原實施之觀察、勒戒及
    強制戒治既已無法收其實效，爰依法追訴或裁定交付審理。
    至於經觀察、勒戒或強制戒治執行完畢釋放後，「五年後再
    犯」者，前所實施之觀察、勒戒或強制戒治已足以遮斷其施
    用毒品之毒癮，為期自新及協助其斷除毒癮，仍適用「初犯
    」規定，先經觀察、勒戒或強制戒治之程序。從而依修正後
    之規定，僅限於「初犯」及「五年後再犯」二種情形，始應
    先經觀察、勒戒或強制戒治程序。倘被告於五年內已再犯，
    經依法追訴處罰，縱其第三次（或第三次以上）再度施用毒
    品之時間，在初犯經觀察、勒戒或強制戒治執行完畢釋放五
    年以後，已不合於「五年後再犯」之規定，且因已於「五年
    內再犯」，顯見其再犯率甚高，原實施觀察、勒戒或強制戒
    治，已無法收其實效，即應依該條例第十條處罰（最高法院
    九十七年度第五次刑事庭會議決議第二點、最高法院九十九
    年度臺非字第四九、一二八號判決意旨參照）。本件被告前
    因施用毒品，經觀察、勒戒後，於九十年八月八日執行完畢
    ，又因於五年內之九十二年四月三日或其前三日內之某時施
    用第一級毒品，經本院以九十二年度毒聲字第九一○號裁定
    送觀察、勒戒，此有臺灣彰化地方法院檢察署刑案資料查註
    紀錄表及臺灣高等法院被告前案紀錄表各一份在卷可考，則
    其再犯本件施用第一級毒品犯行，按諸前揭說明，自無毒品
    危害防制條例第二十條第三項規定之適用，而應按同條例第
    二十三條第二項規定，依法論科。本件事證明確，被告施用
    第一級毒品海洛因之犯行，應堪認定。
三、核被告所為，係犯毒品危害防制條例第十條第一項之施用第
    一級毒品罪。被告為施用第一級毒品，而持有該級毒品，其
    持有之低度行為，應為施用之高度行為所吸收，不另論罪。
    爰審酌被告曾因施用毒品經送觀察、勒戒後，仍未能戒斷，
    再犯本案之罪，顯然未能善體國家設置觀察、勒戒機構，協
    助毒品施用者戒除毒癮之良法美意，然考量被告再犯本案，
    距離前次施用毒品案件，觀察、勒戒執行完畢之日，已逾六
    年，復無其他前科，此有臺灣彰化地方法院檢察署刑案資料
    查註紀錄表及臺灣高等法院被告前案紀錄表各一份在卷可佐
    ，及其犯罪之動機、目的、智識程度、所生危害，暨犯罪後
    坦承犯行，態度尚屬良好等一切情狀，量處如主文所示之刑
    ，並諭知易科罰金之折算標準。扣案之海洛因一包（海洛因
    驗餘淨重○點一○四五公克），為毒品危害防制條例第二條
    第二項第一款所稱之第一級毒品，應依同條例第十八條第一
    項前段規定，沒收銷燬之。
據上論斷，應依刑事訴訟法第二百七十三條之一第一項、第二百
九十九條第一項前段，毒品危害防制條例第十條第一項、第十八
條第一項前段，刑法第十一條前段、第四十一條第一項，判決如
主文。
本案經檢察官林子翔到庭執行職務。
中    華    民    國    99    年    8     月    19    日
                  刑事第六庭          法  官  鄭舜元
以上正本證明與原本無異。
如不服本判決應於收受判決後10日內向本院提出上訴書狀，並
應敘述具體理由。其未敘述上訴理由者，應於上訴期間屆滿後
20日內向本院補提理由書(均須按他造當事人之人數附繕本)
「切勿逕送上級法院」。
中    華    民    國    99    年    8     月    19    日
                                      書記官  陳秀香
附錄：論罪科刑法條：
毒品危害防制條例第十條：
施用第一級毒品者，處六月以上五年以下有期徒刑。
施用第二級毒品者，處三年以下有期徒刑。

司法院資訊處製作；財團法人民間司法改革基金會備份。
